臺灣臺北地方法院民事判決　　　　　　　93年度訴字第5037號
原　　　告　乙○○
訴訟代理人　張孝詳律師
被　　　告　中國時報文化事業股份有限公司
法定代理人　甲○○
被　　　告　戊○○
　　　　　　丙○○
上列三人
共　　同
訴訟代理人　曲麗華律師
上列當事人間，請求損害賠償事件，本院於94年5月19日言詞辯
論終結，判決如下：
    主  文
原告之訴及假執行之聲請均駁回。
訴訟費用由原告負擔。
    事實及理由
一、按訴狀送達後，原告不得將原訴變更或追加他訴，但請求之
    基礎事實同一者，不在此限，民事訴訟法第255條第1項第2
    款定有明文，本件原告於起訴時原列丁○○為被告，嗣於訴
    訟繫屬中撤回對丁○○部分之起訴，追加戊○○為被告（見
    94年2月3日追加被告暨撤回狀），而被告對此並無意見（見
    94年3月10日言詞辯論筆錄），核其請求之基礎事實同一，
    依民事訴訟法第255條第1項第2款，尚無不合，應准予追加
    。
二、原告起訴主張：
（一）於民國92年8月8日當日，被告中國時報文化事業股份有限
      公司（下稱中國時報公司）於其發行之中國時報台北都會
      版刊載由被告即記者丙○○撰文而以極大篇幅報導座落於
      台北市之中華醫院經營權爭執，除於標題刊登「經營權糾
      紛，『大安』持假處分書進駐點交，勒令停業，多人被迫
      離職」、「強行接收中華醫院三人被訴」、「保全員緊盯
      ，中華員工不舒服」等聳動字樣外，並於報導內容指名道
      姓指出原告乙○○律師之姓名，且具體指稱「律師、保全
      員仍我行我素，並於三天內完成接收、換鎖、勒令停業等
      違法行為」等完全不實之事項以及虛構、誇大事實，致嚴
      重侵害原告之名譽權，而原告所涉該刑事案件，業經法院
      判決無罪確定在案。被告丙○○撰文之該篇報導不實部分
      ：「強行限制醫院醫師及行政人員進出，勒令中華醫院停
      業，導致多名醫護及行政人員被迫離職」、「大安公司及
      律師、保全員進駐醫院接收過程似嫌粗暴，且無權要求醫
      院停業，已違反強制執行法中之相關規定」、「嚴格禁止
      醫院醫師、行政人員進出，並將所有人員集中至一樓大廳
      ，聆聽律師宣讀裁定書及接收、停止營業行為等訓示」、
      「醫院報警，律師、保全員仍我行我素，並於三天內完成
      接收、換鎖、勒令停業等違法行為」、「其他人員則被要
      求集中至大廳聽訓」，虛構誇大部分：「檢方調查中華醫
      院遭保全員強行進駐案，曾傳喚多位醫院醫師及行政人員
      ，這些人員卻向檢方大吐苦水，指證保全員緊靠其身旁，
      強迫他們放下手邊工作，甚至還強行檢查她們的皮包，連
      女性人員如廁都一直跟到廁所門口，極度不尊重、令人難
      受」、「檢方調查時，曾傳訊光華投資董事長張鍾濮。張
      鍾濮表示，大安公司是光華投資轉投資公司，公司業務是
      分層負責，他知悉大安與醫院間有多起官司，但不知大安
      公司保全員強行進駐一事」、「檢察官傳訊中華醫院兩名
      女性會計人員作證，兩人證稱，當時她們均在樓上辦公室
      上班，僅聽聞樓下人聲鼎沸，不知發生何事，不久突有兩
      名壯碩的男性保全人員竄入，並緊靠她們桌旁，強迫她們
      立即停止工作，拿走私物離開」、「她們說，離去前兩名
      保全員強行要求她們打開皮包讓其檢查，深怕她們離去之
      際帶走醫院東西，把她們當成小偷，等她們離開後，就不
      准她們再進去，連她們上廁所，都被一路跟監至廁所門口
      ，令她們感到不舒服，三天後，保全人員更換門鎖，她們
      卻無緣無故被迫離職」。另被告戊○○身為中國時報之總
      編輯，負有審查並決定記者撰文報導刊登與否之權利，明
      知被告丙○○此篇撰文顯然已有侵害原告名譽權之情事，
      仍將該篇報導刊登，其與被告丙○○亦顯然具有共同故意
      不法侵害原告名譽權之事實。是被告丙○○為該篇報導撰
      文之行為人，被告戊○○則為審查並決定刊登之行為人，
      對於原告自應負共同侵權行為之連帶損害賠償責任，另被
      告中國時報公司則為被告丙○○等二人之僱用人，自應就
      該二人於執行職務時不法侵害原告名譽權之行為負連帶損
      害賠償責任。又被告等以虛捏之事實及極為聳動醒目之標
      題及篇幅大幅報導之手段以侵害原告之名譽權，實已嚴重
      濫用新聞自由，渠等之侵權行為難謂非不重大，為此請求
      被告等刊登道歉啟事以回復名譽及賠償新台幣（下同）
      300 萬元。
（二）爰聲明：1.被告等應連帶將「道歉聲明」（附於本院卷）
      以14號字體及半版之篇幅（26公分乘35.5公分）連續三天
      刊登於中國時報、聯合報、自由時報、蘋果日報之各平面
      媒體之台北都會版。2.被告等應連帶給付原告新台幣300
      萬元，及自本起訴狀繕本送達之翌日起至清償日止，按週
      年利率5％計算之利息。3.願供擔保，請准予宣告假執行
      。
三、被告則以：被告丙○○92年8月8日於中國時報上所報導者，
    乃台灣台北地方法院檢察署92年偵字第14850號聲請簡易判
    決處刑書之內容，並無任何誇大不實之處，實難謂丙○○之
    報導侵害原告之名譽，且言論自由為人民之基權利，本案被
    告之報導，確有其消息來源，並非虛構，報導內容，雖未與
    起訴卷內之筆錄記載完全相符，但基本事實則為同一，此一
    事實之報導，難謂侵害原告之名譽權。另被告身為記者，報
    導事實乃其職責，若因此謂被告有侵害原告名譽權之惡意，
    亦嫌無據，觀被告所報導者，乃其得知之起訴及證人所述事
    實，原告無罪之判決，則為法院認定之事實，非被告報導之
    內容，是縱高等法院認定之事實與起訴或證人所述有所出入
    ，亦不能因此謂被告有關起訴之報導不實。再者，所謂名譽
    受損，係依社會觀念，足認其人之聲譽，已遭貶損，是被告
    之報導，既為事實，原告之名譽若有受損，當係因其行為遭
    起訴而非被告報導所致，是原告主張被告侵害其名譽權，恐
    屬有誤等語資為抗辯。並聲明：（一）原告之訴駁回。（二
    ）如受不利判決，願供擔保請准免為假執行。
四、原告主張被告中國時報公司於92年8月8日，於其發行之中國
    時報台北都會版刊載，由被告丙○○撰文關於坐落台北市之
    中華醫院經營權爭執之報導，於標題刊登「經營權糾紛、『
    大安』持假處分書進駐點交，勒令停業，多人被迫離職」、
    「強行接收中華醫院三人被訴」、「保全員緊盯，中華員工
    不舒服」，並於報導內容指出原告之姓名等情，業據其提出
    當日刊載於中國時報台北都會版之報導一份為證，並為被告
    等所不爭執，應認為真實。
五、原告主張上開被告丙○○撰文之該篇報導內容多處不實及虛
    構、誇大事實，而其所涉刑事案件，業經法院判決無罪確定
    ，被告等有故意過失不法侵害其名譽云云，被告則均否認有
    妨害原告名譽之故意，並以前揭情詞置辯。按因故意或過失
    ，不法侵害他人之權利者，負損害賠償責任。民法第一百八
    十四條第一項定有明文。故侵權行為成立要件，以有故意或
    過失為前提。經查：原告與訴外人李偉強、王如華前因涉嫌
    妨害自由等案件，經台灣台北地檢署檢察官於92年7月19日
    以92年度偵字第14850號偵查終結並以簡易判決處刑書聲請
    簡易判決處刑，嗣由本院簡易庭簽請改依通常程序審理後，
    經本院以92年易字第2047號判決原告與李偉強、王如華三人
    無罪，嗣由檢察官提出上訴，經台灣高等法院以93年度上易
    字第1349號判決駁回上訴確定之事實，業經本院調閱上開卷
    宗核閱無訛，是原告於92年7月19日確因涉嫌妨害自由案件
    經檢察官聲請簡易判決處刑；次查，依上開台灣台北地方法
    院檢察署檢察官92年度偵字第14850號聲請簡易判決處刑書
    內犯罪事實欄記載：「王如華係光華投資股份有限公司轉投
    資之大安醫院管理顧問股份有限公司（下稱大安公司）之負
    責人，李偉強係聯邦保全股份有限公司（下稱聯邦保全）副
    總經理，乙○○係執業律師，並為大安公司民事案件委任之
    律師，三人基於妨害自由等犯意聯絡，竟未經法院准許，於
    民國91年11月16日上午10時許，由王如華授權乙○○律師，
    持有台灣台北地方法院91年度裁全字第8609號民事裁定書及
    同院執行處91年11月12日北院錦91執全丙字第3285號函，並
    率同由大安公司王如華所僱請之聯邦保全李偉強等二、三十
    名保全人員，至台北市○○路○段二Ｏ二號『中華醫院』，
    進行接收、點交、控管等行動，李偉強乃將二、三十名保全
    人員分派至中華醫院各樓層站崗，嚴格禁止醫院醫師、行政
    人員進出，並將醫院所有人員集中至一樓大廳，聆聽乙○○
    宣讀裁定書及接收、停止營業行為等訓示，並要求醫院所有
    人員離去後勿再返回上班，並即由聯邦保全李偉強等人員控
    管，經中華醫院負責人趙克璣報警，乙○○、李偉強等人員
    仍我行我素，並於三日內之同月十八日完成接收、換鎖、勒
    令停業等違法行為」，證據及所犯法條欄記載：「訊據被告
    王如華、乙○○、李偉強等三人，皆矢口否認妨害自由等犯
    行，被告王如華辯稱：伊係參考被告乙○○律師之法律意見
    ，不知犯法云云，被告乙○○辯稱：伊所為並未犯法云云，
    被告李偉強辯稱：伊係依被告王如華等二人之指示而為云云
    ，．．．．二位證人並證稱：案發當時伊在樓上辦公室內上
    班，突有二位壯碩之男性保全人員竄入，即緊靠伊桌旁，強
    迫伊停止工作，拿走私物離開，俟伊離去，即不准伊再進入
    ，三天後更換門鎖，伊即無緣無故被迫離職等語」，此有92
    年度偵字第14850號簡易判決處刑書附卷可稽；而原告上開
    指陳被告丙○○該篇報導不實部分，經核與上開刑事案件簡
    易判決處刑書犯罪事實欄之前後用語雖未完全相同，但用字
    、內容大致相符；又原告指陳被告丙○○該篇報導虛構誇大
    不實部分，經核其內容，雖與刑事案件簡易判決處刑書內未
    完全相符，但簡易判決處刑書內確有記載檢察官傳訊中華醫
    院會計人員，且證人證稱保全人員竄入，即緊靠桌旁，強迫
    停止工作等語，是被告丙○○辯稱其報導主要係根據簡易判
    決處刑書內容，應為可採；雖該篇報導內關於：「檢方調查
    時，曾傳訊光華投資董事長張鍾濮。張鍾濮表示，大安公司
    是光華投資轉投資公司，公司業務是分層負責，他知悉大安
    與醫院間有多起官司，但不知大安公司找保全員強行進駐一
    事」為檢察官簡易判決處刑書內所無，惟觀此段內容，尚難
    認達足以妨害原告名譽之程度；又原告前開妨害自由案件，
    嗣後雖經本院判決無罪，並經台灣高等法院駁回上訴確定，
    惟依上開簡易判決處刑書亦可知被告丙○○之上開報導內容
    並非毫無依據，縱被告丙○○所報導之內容與簡易判決處刑
    書文字上不盡相同，但原告因妨害自由等罪嫌經檢察官聲請
    簡易判決處刑則為事實，而按記者基於採訪所得，對於涉及
    公共事務之相關偵查資料，而予適當之批露，乃基於人民知
    的權利及新聞自由之保障，且原告所涉妨害自由罪嫌既經偵
    查終結公告聲請簡易判決處刑，並無偵查不公開原則之適用
    ，縱被告將原告之姓名揭露及原告所涉之罪嫌嗣後經法院判
    決無罪，亦難認被告丙○○於撰稿當時係基於妨害原告名譽
    之故意而刊載上開報導；且通觀被告丙○○全篇報導，多次
    以「檢方指出」，「檢方調查」「檢方發現」之文字呈現，
    被告丙○○對台灣台北地方法院檢察署檢察官簡易判決處刑
    書之記載，認具有公信力，故被告丙○○縱未進行查證工作
    ，然被告之報導內容既與檢察官簡易判決處刑書之內容大致
    相符，應認其撰文時係信原告有涉嫌妨害自由一節為真實而
    報導，自難認被告丙○○有故意或過失不法侵害原告名譽權
    之情事。
六、被告丙○○所為前開報導內容既非屬對原告名譽權構成侵害
    之侵權行為，原告主張被告中國時報公司及擔任上開報社總
    編輯之被告戊○○就該報導內容應負共同侵權行為責任，連
    帶賠償責任云云，即不可採。從而，原告依侵權行為法律關
    係，請求被告等連帶刊登道歉啟事以回復名譽及賠償300 萬
    元，即有未合，不應准許。原告之訴既經駁回，其假執行之
    聲請亦失所依附，應併予駁回。
七、本案事證已臻明確，兩造其餘主張陳述及攻擊防禦方法認與
    判決之結果無影響，爰不一一論述，附此敘明。
八、結論：原告之訴為無理由，依民事訴訟法第78條，判決如主
    文。
中　　華　　民　　國　　94　　年　　6 　　月　　9 　　日
                  民事第二庭  法  官  吳淑惠
以上正本係照原本作成。
如對本判決上訴，須於判決送達後20日內向本院提出上訴狀
中　　華　　民　　國　　94　　年　　6 　　月　　10　　日
                              書記官  劉芳菊
